臺灣高等法院高雄分院民事判決　　　　　96年度上易字第69號
上　訴　人　乙○○
上　訴　人　甲○○
訴訟代理人　石繼志律師
　　　　　　邱超偉律師
上列當事人間請求損害賠償事件，兩造對於中華民國96年2 月27
日臺灣高雄地方法院94年度訴字第3131號第一審判決各自提起上
訴，本院於民國96年8 月8 日言詞辯論終結，判決如下：
    主  文
原判決關於駁回上訴人甲○○後開第二項之訴部分，暨訴訟費用
之裁判（除確定部分外）均廢棄。
上訴人乙○○應再給付上訴人甲○○新臺幣仟柒佰陸拾柒元。
上訴人甲○○之其餘上訴駁回。
上訴人乙○○之上訴駁回。
第一審訴訟費用（除確定部分外）及第二審訴訟費用，由上訴人
乙○○負擔十分之七，餘由上訴人甲○○負擔。
    事實及理由
一、上訴人甲○○主張：乙○○於民國94年2 月18日駕駛車牌號
    碼XD- 2808號自小貨車，沿高雄市前鎮區○○○路由北往南
    方向行駛，於當日17時30分許，行經民權二路與二聖二路口
    欲左轉二聖二路時，本應注意車前狀況，隨時採取必要之安
    全措施，並應注意汽車行駛至交岔路口，轉彎車應暫停讓直
    行車先行，且當時天侯晴、暮光、柏油路面乾燥、無缺陷及
    障礙物、視距良好，而依當時之狀況，客觀上又無不能注意
    之情事，竟疏未注意，撞擊沿民權二路由南往北方向行駛，
    途經該處，由甲○○所駕駛車牌號碼038-FAM 號BMW 廠牌進
    口重型機車（下稱系爭重型機車），致甲○○人車倒地，甲
    ○○除受有右肘、右前臂挫擦傷外【按過失傷害部分兩造已
    以新臺幣（下同）3 萬元達成和解】，系爭重型機車亦遭撞
    壞，計支出修理費用62萬3000元。爰依侵權行為之法律關係
    ，聲明求為判決乙○○應給付甲○○62萬3000元。
二、上訴人乙○○則以：伊對於上開時、地駕車與甲○○所騎乘
    重型機車肇事之事實並不爭執，惟事發當時伊駕車之時速僅
    為20至30公里，甲○○騎車之時速則為60至70公里，故甲○
    ○顯有超速騎乘機車之情形，故本件車禍之發生，甲○○之
    過失遠較伊之過失為重。另甲○○之傷勢輕微，且系爭重型
    機車車體受損情況亦非嚴重，其提出之修繕費用顯示系爭重
    型機車達75％至85％毀損程度之情形並不實在，甲○○有以
    他輛同款式機車混充系爭重型機車之嫌，且其修繕費用顯有
    高估等語，資為抗辯，聲明駁回甲○○之訴。
三、原審判決乙○○應給付甲○○13萬6582元，而駁回甲○○其
    餘之請求。兩造各自提起上訴，乙○○於本院聲明：(一)原判
    決不利於乙○○部分廢棄。(二)廢棄部分，甲○○在第一審之
    訴駁回。(三)駁回甲○○之上訴。另甲○○於本院則主張系爭
    重型機車之耐用年數為5 年，其折舊率應以每年折舊千分之
    二百計算始符實際，則計算系爭重型機車之折舊額應為22萬
    6224元【509,005 －（509,005 ÷ (5 ＋1)×0.2 ×32（月
    ）/12 ＝226,224 】，而系爭重型機車之取得成本於扣除折
    舊額及加計伊支出之工資2 萬5110元後，伊得請求之金額為
    30萬7891元（509,005 －226,224 ＋25,110＝307,891） ，
    再依伊之過失比例30% 減輕乙○○之賠償責任，及扣除原審
    判決乙○○應給付伊之13萬6582元後，乙○○應再給付伊7
    萬8942元（307,891 ×70% －136,582 ＝78,942），爰於本
    院聲明：(一)原判決關於駁回甲○○後開第二項請求部分廢棄
    。(二)乙○○應再給付甲○○7 萬8942元。(三)駁回乙○○之上
    訴。至於甲○○之其餘請求經原審駁回部分（即40萬7476元
    部分），未據甲○○聲明不服，該部分已告確定。
四、兩造對下列事實不予爭執，堪信為真實：
  (一)乙○○於94年2 月18日駕駛車牌號碼XD- 2808號自小貨車，
    沿高雄市前鎮區○○○路由北往南方向行駛，於當日17時30
    分許，行經民權二路與二聖二路交岔路口欲左轉二聖二路口
    時，撞擊沿民權二路由南往北方向行駛，由人甲○○所駕駛
    之系爭重型機車，致甲○○人車倒地，系爭重型機車因遭撞
    擊而有毀損。此有道路交通事故現場圖、道路交通事故調查
    表(一)(二)、高雄市政府警察局交通大隊交通事故談話紀錄表、
    照片七幀及臺灣高雄地方法院檢察署檢察官聲請簡易判決處
    刑書等件在卷可稽（原審卷第67-76 頁）。
  (二)本件車禍事故經分別送請高雄市政府交通局車輛行車事故鑑
    定委員會及高雄市車輛行車事故覆議鑑定委員會鑑定及覆議
    結果，均認甲○○為直行之行進中車輛，有優先路權，乙○
    ○於駕車轉彎時未讓甲○○所騎乘之重型機車先行而肇事，
    應為本件車禍之肇事主因，另甲○○騎乘機車超速行駛，則
    為肇事之次因等情，此有鑑定意見書及覆議意見書各1 份在
    卷可參（原審卷第37頁、第40頁）。
  (三)乙○○及甲○○對於本件車禍所應分擔之過失比例分別為
    70% 及30%（本院卷第44-45頁）。
五、兩造之爭點：
  (一)甲○○所提出之估價單及照片，是否即係系爭重型機車於本
    件車禍後之實際受損情形？甲○○有無以他輛同款式之重型
    機車混充系爭重型機車？
  (二)系爭重型機車之修繕費用究應如何計算始為適當？甲○○所
    得請求乙○○給付之修繕費用應為若干？
六、甲○○所提出之估價單及照片，是否即係系爭重型機車於本
    件車禍後之實際受損情形？甲○○有無以他輛同款式之重型
    機車混充系爭重型機車？
  (一)按當事人主張有利於己之事實者，就其事實有舉證之責任，
    民事訴訟法第277 條前段定有明文。乙○○固主張：卷附重
    型機車之照片與本件發生車禍之系爭重型機車非屬同一，故
    甲○○是以他輛同款式之重型機車混充系爭重型機車云云。
    惟查，乙○○上開主張，已為甲○○所否認，自應由乙○○
    負舉證之責，雖乙○○提出其於原審法官勘驗系爭重型機車
    時所拍攝之照片12幀（本院卷第29-31 頁）為證，惟該12幀
    照片所示之重型機車，其車牌號碼為038-FAM 號，與系爭重
    型機車之車牌號碼同一，且該重型機車之款式、外觀及顏色
    ，亦均與發生本件車禍之系爭重型機車相同，則尚難以上開
    照片證明甲○○提出供原審法官勘驗之重型機車，即非發生
    本件車禍之系爭重型機車。故乙○○主張甲○○是以他輛同
    款式之重型機車混充系爭重型機車云云，顯不足採信。
  (二)次查，甲○○所有之系爭重型機車係向BMW 經銷商所購買之
    事實，此有甲○○所提出，由經銷商高德汽車股份有限公司
    （下稱高德公司）出具之訂購單1 紙在卷可憑（原審卷第29
    頁）。且原審於96年1 月8 日前往高德公司勘驗系爭重型機
    車時，經囑託該公司廠長鍾明修協助查詢甲○○之購車紀錄
    ，亦據鍾明修當場陳稱：除系爭重型機車外，並無其他甲○
    ○購買重型機車之紀錄等語。另經原審勘驗時核對高雄市政
    府警察局交通警察大隊所檢送之系爭重型機車之車禍現場照
    片，亦確與勘驗之標的物相符，以上事實，均有原審勘驗筆
    錄在卷可稽（原審卷第146 頁），足證甲○○並未以其他同
    款式受損之重型機車冒充本件車禍之系爭重型機車之情事。
    乙○○此部分抗辯，實不足採。
  (三)又經原審函請高德公司鑑定系爭重型機車之車損及修復費用
    ，經高德公司鑑定後提出之估價單所示，修復工資為1 萬
    6110 元 ，零件費用為50萬6115元（原審誤為49萬零5 元）
    ，合計為52萬2225元（原審誤為50萬6115元）之事實，此有
    高德公司函文及估價單各一紙在卷可資參憑（原審卷第167-
    168 頁），而本院亦係以上開高德公司出具之估價單為計算
    本件甲○○所有系爭重型機車損害金額之依據（詳下述）。
    從而，乙○○抗辯甲○○係以系爭重型機車不實之修復估價
    單，充為本件請求賠償之依據云云，亦不足採信。
七、系爭重型機車之修繕費用究應如何計算始為適當？甲○○所
    得請求乙○○給付之修繕費用應為若干？
  (一)乙○○抗辯：甲○○所有之系爭重型機車，購買時之價格為
    75萬元，而本件車禍事故甲○○於原審請求損害賠償之金額
    為62萬3000元，雖原審認定修繕費用含工資為53萬4115元，
    惟依此計算系爭重型機車之毀損程度即高達75％至85％，然
    本件車禍事故，甲○○僅受有右肘、右前臂挫傷之輕微傷害
    ，傷勢並非嚴重，實難想像本件輕微之車禍，足以造成系爭
    重型機車車體幾近全毀之毀損情形，故甲○○請求系爭重型
    機車之修繕費用為有不實云云。惟證人即本件車禍事發當時
    在現場執勤之員警陳福一證稱：「當天我當時是站交通崗，
    我剛好攔阻一部違規的計程車，因為發生此車禍我就讓計程
    車先走，當時我聽到緊急剎車聲後，抬頭觀看，發現是被告
    （即乙○○）的貨車突然轉彎，原告（即甲○○）的重機車
    就緊急剎車，也有發出緊急剎車的聲音（我亦有聽到），但
    重機車是否有撞到小貨車部分，我沒有看到，我看到的是後
    段的重機車翻滾了二、三轉，然後壓到對面二聖二路國中女
    生騎的腳踏車（腳踏車停在待轉區等紅燈的部分）」等語（
    原審卷第83頁）。足證甲○○所有之系爭重型機車倒地後，
    在地上確有翻滾二、三圈之情事，足證甲○○主張其所有之
    系爭重型機車，因本件車禍而受有機車兩側之車損等情，堪
    以採信。
  (二)另經原審囑託高德公司依系爭重型機車車禍後之現況，鑑定
    修繕費用結果，經高德公司鑑定後提出之估價單所示，修復
    工資為1 萬6110元，零件費用為50萬6115元（原審誤為49萬
    零5 元），合計為52萬2225元（原審誤為50萬6115元）之事
    實，此有高德公司函文及估價單各一紙在卷可資參憑，如上
    所述。而甲○○主張其於原審囑託高德公司鑑定前，已由訴
    外人劉銘隆進行部分零件更換及修繕，分別為更換機車把手
    零件1 萬3000元、更換左拉桿零件6000元、汽油箱烤漆工資
    5000元及汽油箱板金校正工資4000元等情，除據提出估價單
    一紙為證外（原審卷第125 頁），亦據證人劉銘隆證述屬實
    （參原審卷第147 頁勘驗筆錄所載）。從而，系爭重型機車
    之修繕費用，工資部分合計應為2 萬5110元（16,110＋
    5,000 ＋4,000 ＝25,110），零件部分合計應為525,115 元
    （506,11 5＋13,000＋6,000 ＝525,115） 。雖乙○○抗辯
    系爭重型機車之修繕費用過高云云，惟查，系爭重型機車為
    進口高價位之重型機車，當初購買之價格為75萬元之事實，
    此有上開訂購單一紙可據。且鑑定人即高德公司技師詹仁志
    證稱：機車零組件之各別單價，一定比整組機車之單價為高
    ，且BMW 廠牌之機車零件均為一體成型，稍有受損，非整組
    更換，無法回復原狀等語（參原審卷第146 頁勘驗筆錄所載
    ）。又原審於囑託高德公司鑑定系爭重型機車之車損及修復
    費用時，已囑咐應以回復原狀之費用進行鑑定，則高德公司
    上開之鑑定結果，自屬合理而可採信，乙○○空言抗辯系爭
    重型機車之修繕費用過高云云，亦不足採信。
  (三)按汽車、機車或其他非依軌道行駛之動力車輛，在使用中加
    損害於他人者，駕駛人應賠償因此所生之損害，民法第191
    條之2 定有明文。另依該條規定請求賠償毀損所減少之價額
    ，得以修復費用為估定標準，但以必要者為限，例如修理材
    料以新品換舊品，應予折舊（最高法院77年5 月17日第9 次
    民庭會議決議參照）。查甲○○所有之系爭重型機車係西元
    2002年（即民國91年）7 月出廠，此有行車執照一份在卷可
    按（原審卷第28頁），距本件車禍發生時間94年2 月18日，
    計有2 年又8 個月。而系爭重型機車之修復，其材料更換係
    以新品替換舊品，計算材料零件之損害賠償數額時，自應扣
    除折舊部分，始屬合理。另依行政院所頒布固定資產耐用年
    數表及固定資產折舊率之規定，機車之耐用年數為3 年，依
    平均法每年折舊千分之三百三十三，參酌營利事業所得稅結
    算申報查核準則第95條第8 項規定：「固定資產提列折舊採
    用平均法或定率遞減法者，以一年為計算單位，其使用未滿
    一年者，按實際使用之月數相當於全年之比例計算之，不滿
    一月者，以一月計。」則計算系爭重型機車修繕零件部分之
    折舊額應為34萬9726元【殘價＝取得成本／（耐用年數＋１
    ），即525,115 ÷（3+1） ＝131,279 （元以下四捨五入，
    下同）；折舊額＝（取得成本－殘價）×折舊率×年數），
    即（525,115 －131,279） ×0.333 ×32（月）/12 ＝
    349,726 】。故於扣除折舊後，甲○○得請求系爭重型機車
    之零件修理費用為17萬5389元（即525,115 －349,726 ＝
    175,389） ，再與甲○○所支出系爭重型機車之修復工資2
    萬5110元合計，則甲○○因系爭重型機車修繕所受之損害共
    20萬499 元（即175,389 ＋25,110＝200,499） 。甲○○於
    本院主張系爭重型機車之耐用年數應為5 年，其折舊率應以
    每年折舊千分之二百計算始符實際云云，不足採信。
  (四)另按損害之發生或擴大，被害人與有過失者，法院得減輕賠
    償金額或免除之，民法第217 條第1 項定有明文。且乙○○
    及甲○○對於本件車禍所應分擔之過失比例分別為70% 及
    30% 之事實，亦不爭執，如上所述（本院卷第44-45 頁），
    自應減輕乙○○30% 之賠償責任，則甲○○於本件所得請求
    賠償之金額為14萬349元（200,499 ×70%=140,349） 。
八、綜上所述，甲○○本於侵權行為之法律關係，請求乙○○應
    給付系爭重型機車之修繕費用，在14萬349 元之範圍內為有
    理由，應予准許。逾此所為請求，為無理由，應予駁回。原
    審（除確定部分外）就甲○○之請求超過13萬6582元之部分
    ，為甲○○敗訴之判決，尚有未洽，甲○○上訴意旨，指摘
    原判決此部分不當，求為廢棄，為有理由，爰由本院將原判
    決此部分廢棄，改判如主文第二項所示，即乙○○應再給付
    3767元予甲○○（140,349 －136,582 ＝3,767） 。至於甲
    ○○之其餘請求不應准許部分（即超過3767元部分），及原
    審判命乙○○應為給付部分，原判決分別為甲○○及乙○○
    敗訴之判決，經核於法均無違誤，甲○○、乙○○上訴意旨
    分別求予廢棄改判，均為無理由，應併予駁回。
據上論結，本件乙○○之上訴，為無理由，甲○○之上訴為一部
有理由，一部無理由，依民事訴訟法第449 條第1 項、第450 條
、第78條、第79條，判決如主文。
中　　華　　民　　國　　96　　年　　8 　　月　　22　　日
                            民事第三庭
                                審判長法官  張國彬
                                法      官  吳登輝
                                法      官  楊富強
以上正本證明與原本無異。
本件不得上訴。
中　　華　　民　　國　　96　　年　　8 　　月　　22　　日
                                書  記  官  吳新貞
